【裁判字號】    97,訴,98
【裁判日期】    980206
【裁判案由】    偽造文書等
【裁判全文】
臺灣臺東地方法院刑事判決                97年度訴字第98號
公  訴  人  臺灣臺東地方法院檢察署檢察官
被      告  乙○○原名林虹君.
選任辯護人  陳信伍律師（法律扶助基金會臺東分會指派）
上列被告因偽造文書等案件，經檢察官提起公訴（96年度偵字第
2587及2765號），本院判決如下：
    主  文
乙○○犯竊盜罪，處有期徒刑月；又犯行使偽造私文書貳罪，
各處有期徒刑月，未扣案之「伊蕾名店臺東店」及「大同綜合
訊電股份有限公司臺東服務站」信用卡簽帳單商店存根聯上偽造
之「己○○」署名各壹枚（合計貳枚）均沒收之；又犯詐欺取財
未遂罪，處有期徒刑貳月；又收受贓物，處有期徒刑貳月。應執
行有期徒刑捌月。未扣案之「伊蕾名店臺東店」及「大同綜合訊
電股份有限公司臺東服務站」信用卡簽帳單商店存根聯上偽造之
「己○○」署名各壹枚（合計貳枚）均沒收之。
    犯罪事實
一、乙○○（原名林虹君，於民國96年11月7日更名）意圖為自
    己不法之所有，於96年10月18日下午1時許，在位於臺東縣
    臺東市○○○路90號「卉紅精品服飾店」內，利用己○○更
    衣後走出更衣間之機會，趁隙徒手竊取吊掛在更衣間內己○○所有皮包內之黑色皮夾1只【內有身分證、健保卡、臺灣
    銀行提款卡、華僑商業銀行信用卡（卡號：0000-0000-0000
    -0000）、汽機車駕駛執照各1枚、支票3張及現金新臺幣（
    下同）100元】得手後，隨即離開現場；旋另基於行使偽造
    私文書及詐欺取財之犯意，於同日下午1時21分許，前往位
    在臺東市○○路216號「伊蕾名店臺東店」購物消費後，冒
    用「己○○」之名義持上開信用卡刷卡結帳，並在該店店長
    丁○○交付之信用卡簽帳單商店存根聯之簽名欄內，偽造「
    己○○」之署名1枚，而偽造完成表彰己○○本人同意就簽
    帳單上所載之消費以該信用卡付款之私文書後，交予丁○○
    而行使之，致丁○○陷於錯誤，誤信係己○○本人持卡消費
    而將價值共計12,988元之七分褲1件、上衣3件、裙子3件及
    手提包3只，連同簽帳單持卡人收執聯（其上並無偽造之署
    押），交付乙○○，足生損害於己○○本人、「伊蕾名店臺
    東店」及華僑商業銀行；復基於行使偽造私文書及詐欺取財
    之犯意，於同日下午1時45分許，前往位在臺東市○○路227
    號1樓「大同綜合訊電股份有限公司臺東服務站」（下稱「
    大同綜合訊電臺東服務站」）購物消費後，冒用「己○○」
    之名義持上開信用卡刷卡結帳，並在該店店長丙○○交付之
    信用卡簽帳單商店存根聯之簽名欄內，偽造「己○○」之署
    名1枚，而偽造完成表彰己○○本人同意就簽帳單上所載之
    消費以該信用卡付款之私文書後，交予丙○○而行使之，致
    丙○○陷於錯誤，誤信係己○○本人持卡消費而將價值共計
    16,320元之象印電子鍋1個（貨號NS-ZCFl8）、大同手機1支
    （貨號TC-739G-l）、大同紀念酒禮盒1組（貨號TAT -8888S
    ）、大同DVD床頭音響1組（貨號MD-818B）及大同電鍋模型1
    個（貨號TAC-IA-G）等物，連同簽帳單持卡人收執聯（其上
    並無偽造之署押），交付乙○○（惟因大同DVD床頭音響之
    體積過於龐大，致乙○○未能及時取走），足生損害於己○○本人、「大同綜合訊電臺東服務站」及華僑商業銀行；另
    基於詐欺取財之犯意，於同日下午2時24分許，前往位在臺
    東市○○路164號1樓「大阪城電子材料行」，欲再以前開相
    同手法刷卡消費，於結帳時，因乙○○所交付前開信用卡經
    店員進行刷卡辨識時，銀行無法確認，致未能得逞，嗣為警
    調閱「祥發銀樓」監視錄影畫面，循線查獲上情。
二、乙○○於96年12月6日凌晨2時許，在位於臺東縣臺東市○○
    路「拿手菜餐廳」附近，明知姓名、年籍均不詳之某二成年
    男子所交付之車牌號碼WWX-762號輕型機車（引擎號碼：SA1
    0CB-111060），係屬來路不明之贓車，為供己代步，仍基於
    收受贓物之犯意而予以借用，嗣於同年月12日凌晨2時30分
    許，乙○○騎乘上開贓車行經同市○○路與光明路交岔路口
    時，為警當場查獲，始悉上情。
三、案經臺東縣警察局及臺東縣警察局臺東分局移送臺灣臺東地
    方法院檢察署檢察官偵查起訴。
    理  由
壹、程序方面（有關證據能力之說明）：
一、按被告以外之人於偵查中向檢察官所為之陳述，除顯有不可
    信之情況者外，得為證據，刑事訴訟法第159條之1第2項定
    有明文。查偵查中對被告以外之人所為之偵查筆錄，性質上
    本屬傳聞證據，惟現階段刑事訴訟法規定檢察官代表國家偵
    查犯罪、實施公訴，依法其有訊問被告、證人及鑑定人之權
    ，證人、鑑定人且須具結，而實務運作時，檢察官偵查中向
    被告以外之人所取得之陳述，原則上均能遵守法律規定，不
    致違法取供，其可信度極高。是以被告以外之人前於偵查中
    已具結而為證述，除反對該項供述得具有證據能力之一方，
    已釋明「顯有不可信之情況」之理由外，不宜遽指該證人於
    偵查中之陳述不具證據能力。本件證人即被害人己○○、丙○○於檢察官訊問時經具結後所為之陳述，均未曾提及檢察
    官在偵查時有不法取供之情形，並無上開供述有顯不可信之
    情況，按諸前述說明，其等於偵查中之證言，自具有證據能
    力。
二、次按被告以外之人於審判外之陳述雖不符刑事訴訟法第159
    條之1至第159條之4之規定，而經當事人於審判程序同意作
    為證據，法院審酌該言詞陳述或書面陳述作成時之情況，認
    為適當者，亦得為證據；當事人、代理人或辯護人於法院調
    查證據時，知有刑事訴訟法第159條第1項不得為證據之情形
    ，而未於言詞辯論終結前聲明異議者，視為有前項之同意，
    同法第159條之5復已明文。核其立法意旨在於傳聞證據未經
    當事人之反對詰問予以核實，原則上先予排除。惟若當事人
    已放棄反對詰問權，於審判程序中表明同意該等傳聞證據可
    作為證據，基於尊重當事人對傳聞證據之處分權，及證據資
    料愈豐富，愈有助於真實發見之理念，且強化言詞辯論主義
    ，使訴訟程序得以順暢進行，上開傳聞證據亦均具有證據能
    力。本件判決以下所引用檢察官所舉之各項證據，業經本院
    於準備程序及審理時提示被告及辯護人均表示無意見，且同
    意作為證據使用（參見本院卷第61及107頁），迄於言詞辯
    論終結前亦未聲明異議，本院審酌該等證據之取得過程並無
    瑕疵，與本案待證事實間復具有相當之關聯性，以之作為證
    據尚無不當，自得採為本案認定事實之依據。
貳、實體方面：
一、訊據被告乙○○對於上開犯罪事實，業於本院審理時坦承不
    諱（參見本院卷第60及114頁），核與證人即被害人己○○
    、丙○○於警詢、偵查及本院審理時；證人即被害人丁○○
    於警詢及本院審理中；證人即被害人戊○○及證人王憲華於
    警詢中證述之情節大致相符（參見臺東縣警察局臺東分局信
    警偵字第00960004669號卷第5至12頁、臺東縣警察局東警刑
    偵三字第0960068475號卷第4至7頁、臺灣臺東地方法院檢察
    署96年度偵字第2587號卷第39至41頁、96年度偵字第2765號
    卷第8、9頁及本院卷第66至69頁），並有指認照片（祥發銀
    樓96年10月18日監視器翻拍影像）3張、「伊蕾名店臺東店
    」簽帳單商店存根聯、「伊蕾名店臺東店（品蕾服裝行）」
    購物清單明細表、「大同綜合訊電（股）臺東服務站」簽帳
    單商店存根聯、損失明細表及統一發票、臺東縣警察局臺東
    分局馬蘭派出所受理各類案件紀錄表各1紙（以上參見臺東
    縣警察局臺東分局信警偵字第00960004669號卷第14至22頁
    ）、臺灣銀行臺東分行97年1月8日臺東營密字第0975000054
    1號函暨附件綜合存款印鑑卡1份、臺灣郵政股份有限公司97
    年1月11日儲字第0970702740號函檢附帳戶立帳申請書1份與
    證人即被害人己○○於97年1月30日偵查中當庭親書之姓名
    筆跡、大同綜合電訊股份有限公司臺東分公司銷貨退回證明
    單、被告在「大同綜合訊電臺東服務站」刷卡消費時所親書
    「己○○」姓名及住址之便條、臺東縣警察局臺東分局馬蘭
    派出所受理刑事案件報案三聯單、財團法人聯合信用卡處理
    中心EDC帳單調閱明細表及簽帳單各1紙（以上參見96年度偵
    字第2587號卷第30至32、45至47及49至51頁）、車牌號碼WW
    X-762號車籍資料查詢表、臺東縣警察局車輛尋獲電腦輸入
    單及贓物認領保管單各1紙附卷可稽（以上參見臺東縣警察
    局東警刑偵三字第0960068475號卷第10至12頁），足認被告
    上開任意性自白確與事實相符，應可採信。
二、至於被告乙○○雖陳稱：甲○○於96年10或11月間打電話問
    伊為何沒有交通工具，伊表示因沒有錢，將車子拿去當掉了
    ，甲○○就說要拿一台（機車）給伊，之後甲○○又打電話
    給伊說東西弄到了，問伊當天晚上會在哪裡，伊說不是在「
    檯仔間」（台語音）就是在睡覺，之後甲○○便教兩名真實
    姓名、年籍均不詳之成年男子騎來給伊，其中一名進入位在
    臺東縣臺東市○○路64號之「檯仔間」找伊，叫伊出去，在
    外面跟伊說，之前向甲○○借車，現在有機車了，要伊跟去
    牽，嗣該兩名男子在臺東縣臺東市○○路拿手菜餐廳附近交
    付前揭機車鑰匙後，伊就把該機車騎走云云（參見96年度偵
    字第2765號卷第64、65頁及本院卷第65頁）。然查證人甲○○業於本院97年10月1日審理時具結證稱：伊與被告認識將
    近10年，平常並無聯絡，被告不曾主動與伊聯絡，伊也不會
    主動和被告聯絡，96年12月6或7日間，伊在花蓮工作，並未
    在臺東縣臺東市○○路拿手菜餐廳附近交付乙部機車予被告
    ，因為伊人在花蓮，沒有在臺東，所以沒有辦法交付機車給
    被告，也沒有教他人牽乙部機車給被告；伊以手機與被告聯
    絡，是談論有關被告與其前夫離婚的事，伊打電話只是表示
    歉意，因為伊擔任被告與其前夫離婚案件之證人，導致被告
    夫妻婚姻破碎，並且談到被告工作方面不愉快的事情，在聯
    絡過程中，並未談到被告在那段期間沒有機車可以代步使用
    之問題，只有談到錢的問題，被告表示沒有錢，要向伊借錢
    等語明確（參見本院卷第63至65頁），此外復查無任何積極
    證據足以證明確係證人甲○○委由前述兩名真實姓名、年籍
    均不詳之成年男子交付上開機車予被告，自不能徒憑被告單
    一指述，遽認該贓車即是證人甲○○所交付，附此敘明。
三、綜上所述，本案事證已臻明確，被告前開犯行，均堪以認定
    ，悉應予依法論科。
四、按文書為表現足以證明法律上權利義務或事實，或足以產生
    法律上權利關係或事實之意思表示；一般持信用卡交易時，
    特約商店人員交付予持卡人簽名之簽帳單，經持卡人簽名後
    ，由持卡人提出交付予特約商店人員，表明持卡人同意依照
    信用卡使用約定，應按所示之全部金額付款之意，是該等簽
    帳單係屬刑法第210條之私文書；次按信用卡為交易工具之
    交易行為，不論特約商店所使用之簽帳單係一式三聯或一式
    二聯，持卡人在特約商店已填妥交易標的及金額等應記載事
    項上之簽帳單上簽名，即係表示持卡人承認有此交易行為之
    意思，該簽帳單之每一聯，自均屬有關權利義務證明之私文
    書，不因其用途不同而有異（最高法院89年度臺上字第5820
    號判決意旨參照）。查被告乙○○持被害人己○○所有上開
    華僑商業銀行信用卡至特約商店佯以其為真正持卡人，偽造
    簽帳單而向「伊蕾名店臺東店」及「大同綜合訊電臺東服務
    站」簽帳購物，使商家誤認係真正持卡人持卡消費，並將商
    品交付被告，足見被告自始即意圖以冒名簽帳方式向商店詐
    取財物，雖一般信用卡購物均由發卡銀行先行代為墊付價款
    ，再由發卡銀行向消費者請款，各特約商店均能自發卡銀行
    取得款項，然各發卡銀行與各特約商店所定契約，均限於真
    正持卡人持卡消費，始代墊款項，是以在消費者持卡簽帳時
    ，各商店均先行核對信用卡真假及是否本人簽名，而於信用
    卡真正卻遭人冒名簽帳消費時，商店雖能受償，乃係商店與
    發卡銀行間之危險負擔約定，並非商店無須注意信用卡是否
    遭冒名使用，本件「伊蕾名店臺東店」、「大同綜合訊電臺
    東服務站」店長丁○○、丙○○均係因誤認被告即為真正領
    用上開信用卡之人，始同意被告使用該信用卡刷卡消費，並
    交付商品，自足以生損害於真正持卡人己○○、「伊蕾名店
    臺東店」、「大同綜合訊電臺東服務站」及華僑商業銀行對
    於信用卡管理之正確性。是核被告竊取被害人己○○所有黑
    色皮夾1只【內有身分證、健保卡、臺灣銀行提款卡、華僑
    商業銀行信用卡（卡號：0000-0000-0000-0000）、汽機車
    駕駛執照各1枚、支票3張及現金100元】之所為，係犯刑法
    第320條第1項之竊盜罪；又被告持被害人己○○之上開華僑
    商業銀行信用卡前往「伊蕾名店臺東店」、「大同綜合訊電
    臺東服務站」盜刷信用卡而取得商品之所為，均係犯刑法第
    216條、第210條之行使偽造私文書罪及第339條第1項之詐欺
    取財罪；另被告持被害人己○○之前揭華僑商業銀行信用卡
    至「大阪城電子材料行」刷卡消費，於進行刷卡辨識時，因
    銀行無法確認，致未能取得商品之所為，係犯刑法第339條
    第3項之詐欺取財未遂罪；再被告明知上揭車牌號碼WWX-762
    號輕型機車係屬來路不明之贓車，仍加以收受之所為，係犯
    刑法第349條第1項之收受贓物罪。被告於「伊蕾名店臺東店
    」、「大同綜合訊電臺東服務站」之信用卡簽帳單商店存根
    欄偽造「己○○」署名之行為，均為偽造私文書之部分行為
    ，且其偽造私文書後進而行使之，其偽造之低度行為亦為行
    使之高度行為所吸收，皆不另論罪。被告所犯上開二次行使
    偽造私文書及詐欺取財罪之實行行為，客觀上有局部之重合
    ，且其行為重合之時點，依社會一般通念，均可認係已達該
    等行為之著手階段，從而應認被告前揭所為，均係基於同一
    犯罪故意，而實行一個犯罪行為，核皆屬一行為觸犯行使偽
    造私文書及詐欺取財罪名，均為想像競合犯，悉應依刑法第
    55條之規定，分別從一重之行使偽造私文書罪處斷。被告所
    犯竊盜罪、行使偽造私文書二罪、詐欺取財未遂罪及收受贓
    物罪間，犯意各別，行為互殊，應予分論併罰。又被告經本
    院囑請財團法人佛教慈濟綜合醫院就其精神狀態進行鑑定結
    果，認被告雖患有精神官能性憂鬱症，但其於本案行為時並
    未因此精神障礙，致不能辨識其行為違法或欠缺依其辨識而
    行為之能力，亦未因此導致其辨識行為違法或依其辨識而行
    為之能力顯著減低等情，有該院97年11月8日慈醫文字第097
    0002525號函檢附精神鑑定報告書1份存卷可參（參見本院卷
    第91至93頁），是本院自不能援引刑法第19條之規定減輕被
    告之刑，亦附為敘明。
五、爰審酌被告於本件犯後，復於97年1月間另犯行使偽造私文
    書六罪，業經臺灣臺北地方法院以97年度簡字第3927號判處
    應執行有期徒刑4月，並諭知易科罰金折算標準確定（不構
    成累犯，亦不符緩刑之條件），足見素行非佳，有臺灣高等
    法院被告前案紀錄表在卷可按，其正值青壯，不思循正當途
    徑賺取生活所需，竟因一時貪念或情緒上之刺激，即恣意竊
    取並盜刷他人信用卡，侵害他人財產法益並危及商業交易之
    安全，對社會秩序所生危害非輕，惟念及被告於犯罪後警詢
    、偵查及本院準備程序中，雖仍飾詞圖卸，然嗣於本院審理
    時已坦認不諱，犯罪後態度尚可，兼衡被告所竊取及詐得財
    物之價值非鉅，對被害法益所生之侵害尚屬輕微，及其因感
    情及婚姻上之一再受挫，致患有精神官能性憂鬱症，足徵其
    於犯罪時所受情緒上之刺激尤甚於一般人，並衡酌被告犯罪
    手段尚稱平和，及其祇有高中畢業之學歷，現於早餐店從事
    按時計酬之臨時工，智識程度非高，生活狀況亦不佳，並斟
    酌檢察官請求從輕量刑等一切情狀，分別量處如主文所示之
    刑，並從輕定其應執行之刑。
六、未扣案之「伊蕾名店臺東店」及「大同綜合訊電臺東服務站
    」信用卡簽帳單商店存根聯上偽造之「己○○」署名各1枚
    （合計2枚），不問屬於犯人與否，均應依刑法第219條規定
    宣告沒收之。
據上論斷，應依刑事訴訟法第299條第1項前段，刑法第216條、
第210條、第320條第1項、第339條第1項、第3項、第349條第1項
、第55條、第51條第5款、第219條，刑法施行法第1條之1第1項
、第2項前段，判決如主文。
本案經檢察官蘇到庭執行職務。
中    華    民    國    98    年    2     月    6     日
                  刑事第一庭  審判長法  官  蔡崇義
                                    法  官  蔡慧雯
                                    法  官  康文毅
以上正本證明與原本無異。
如不服本判決應於收受送達後10日內向本院提出上訴書狀，並應
敘述具體理由；其未敘述上訴理由者，應於上訴期間屆滿後20日
內向本院補提理由書（均須按他造當事人之人數附繕本）。「切
勿逕送上級法院」。告訴人或被害人對於本判決如有不服，請書
具不服之理由狀，請求檢察官上訴者，其上訴期間之計算係以檢
察官收受判決正本之日期為準。
                                    書記官  高美枝
中    華    民    國    98    年    2     月    6     日
附錄本案論罪科刑法條全文：
中華民國刑法第210條
（偽造變造私文書罪）
偽造、變造私文書，足以生損害於公眾或他人者，處五年以下有
期徒刑。
中華民國刑法第216條
（行使偽造變造或登載不實之文書罪）
行使第210條至第215條之文書者，依偽造、變造文書或登載不實
事項或使登載不實事項之規定處斷。
中華民國刑法第320條
（普通竊盜罪、竊佔罪）
意圖為自己或第三人不法之所有，而竊取他人之動產者，為竊盜
罪，處五年以下有期徒刑、拘役或五百元以下罰金。
意圖為自己或第三人不法之利益，而竊佔他人之不動產者，依前
項之規定處斷。
前二項之未遂犯罰之。
中華民國刑法第339條
（普通詐欺罪）
意圖為自己或第三人不法之所有，以詐術使人將本人或第三人之
物交付者，處五年以下有期徒刑、拘役或科或併科一千元以下罰
金。
以前項方法得財產上不法之利益或使第三人得之者，亦同。
前二項之未遂犯罰之。


司法院資訊處製作；財團法人民間司法改革基金會備份。
